【裁判字號】    85,台上,4768
【裁判日期】    851004
【裁判案由】    偽造文書等
【裁判全文】
最高法院刑事判決                              八十五年度台上字第四七六八號
    上訴人  乙○○
            甲○○
右上訴人等因偽造文書等罪案件，不服台灣高等法院高雄分院中華民國八十四年六月
二十日第二審判決（八十三年度上訴字第二九二四號，起訴案號：台灣高雄地方法院
檢察署八十二年度偵字第二四一四六號、八十三年度偵字第六六八、四六六號），提
起上訴，本院判決如左：
    主  文
原判決撤銷，發回台灣高等法院高雄分院。
    理  由
本件原判決認定上訴人乙○○自民國七十七年七月間起，在屏東市○○路二四七號經
營全興小客車租賃有限公司（下稱全興公司），明知全興公司所有如原判決附表「引
擎或車身號碼磨損後所改掛之車牌號碼欄」所載之車輛因引擎或車身部分受有嚴重毀
損，因急於用車出租，竟基於概括之犯意，連續於：（一）七十七年間起至八十年間
止，與不詳姓名之成年人共同明知車號000－0000、000－0000、00
0－0000、00－00000、000－0000號車輛係他人所失竊，（黃碧
鳳等所失竊，詳如原判決附表編號第十至十四號）為來路不明之贓車，仍連續向不詳
姓名之人以不詳價格購買後，在某處將全興公司所有之車牌號碼000－0000、
000－0000、000－0000、000－0000、000－0000、0
00－0000號車輛以上開買入之贓車或全興公司所有之車輛頂拼，並將被頂拼之
車輛車身號碼磨損後，重新打造車身號碼，以配合其所懸掛之上開全興公司所有之車
牌號碼，其頂拼情形如原判決附表編號十至十五號所載，足以生損害於監理機關對車
輛車籍登記之正確性、汽車廠商聲譽暨被害人黃碧鳳、王素滿、王錦樹、張萍香、台
灣聚合化學公司高雄廠之權益；（二）自七十八年三月間起至七十九年十一月間止，
與在屏東市○○路三○六號進倫汽車股份有限公司（下稱進倫公司）保養廠擔任廠長
之上訴人甲○○，共同基於犯意之聯絡，明知車號000－0000、000－00
00、000－0000、000－0000、000－0000、000－000
0車輛係他人所失竊，（邱文彩等所失竊，詳如原判決附表編號三、四、五、七、八
、九號）來路不明之贓車，仍連續向不詳姓名之人以不詳之價格購買後，在上開保養
廠內，將全興公司所有之車牌號碼000－0000、000－0000、000－
0000、000－0000、000－0000、000－0000、000－0
000、000－0000、000－0000車輛以上開買入之贓車或全興公司所
有之車輛頂拼，並將被頂拼之車輛引擎號碼磨損後，重新打造引擎號碼，以配合其所
懸掛之全興公司所有之車牌號碼，其頂拼情形如原判決附表編號一至九號所載，足以
生損害於監理機關對車輛車籍登記之正確性、汽車廠商聲譽暨被害人邱文彩、張瓊瑤
、范常智、蔡進益、劉琠、黃慶容之權益。嗣乙○○基於概括犯意，自七十八年間起
連續在全興公司，將原判決附表所載俗稱借屍還魂之車輛於原判決附表「現車主姓名
及車子來源經過欄」所載時間出售予王仲秋等人，並提供與其所出售車輛之實際車籍
資料不符之行車執照等供買受人王仲秋等人辦理過戶登記等情，因而撤銷第一審關於
乙○○部分之判決，改判論處乙○○連續行使偽造私文書，足以生損害於公眾及他人
罪刑（為累犯），並維持第一審論處甲○○共同連續偽造私文書，足以生損害於公眾
及他人罪刑之判決，駁回其在第二審之上訴，固非無見。惟查：(一)、甲○○於七十九
年四月一日已調離進倫公司屏東保養廠，有甲○○之進倫公司員工動態卡可按（見一
審卷第五六頁、第五七頁），原判決認定乙○○於七十八年三月間起至七十九年十一
月間止，共同連續在屏東進倫公司保養廠內為非法之頂拼行為，關於其中七十九年四
月二日至十一月間之部分，自與上引卷內資料不符，實情如何亟須究明；且原判決附
表編號８之000－0000號汽車，係被害人劉琠於七十九年十月十九日在嘉義市
○○街七十一號前失竊，業經劉琠供明（見林園分局九八四號卷第五九頁背面），
已在甲○○離開進倫公司屏東保養廠之後，乙○○是否仍能在屏東廠與甲○○為非法
頂拼行為﹖原判決未詳細審酌上引員工動態卡，自嫌速斷。(二)、原判決認定乙○○、
甲○○就原判決附表編號１至９號之車輛，為了配合所懸掛之車牌，遂將「車體原引
擎號碼或車身號碼」磨損，重新打造如原判決附表「磨損後之引擎號碼或車身號碼」
欄所載之引擎號碼或車身號碼，係以「此經擎警方查證明確，並有照片、車籍作業系
統－集中查詢基本詳細資料二十二張、車籍作業系統查詢認可資料五張、車籍資料作
業詳細畫面資料十二張、車輛竊盜、車牌失竊資料個別查詢報表十張及大井實業股份
有限公司八二井服字第四一號函一紙在卷可證」（見原判決理由二之(三)內），惟大井
實業股份有限公司函（見林園分局九八四號卷第七八頁），僅就原判決編號１至９
號中三輛車之管制號碼與引擎號碼作一比對，不足說明車體引擎號碼曾遭磨損之情事
，其他有關照片、資料亦同。又承辦之林園警察分局刑事組組長莊新德供稱：並未電
解還原全興公司之汽車引擎，警方係以汽車避震器號碼電訊雷諾公司得知該車原車號
（見偵二四一四六號卷第一一六頁背面），既未將汽車引擎號碼電解還原，是否能確
知原來之號碼仍非無疑，是否有磨損打造之行為，尚須詳加闡明。(三)、按有罪之判決
書，對於被告有利之證據不採納者，應說明其理由，刑事訴訟法第三百十條第二款定
有明文，故有罪判決書對於被告有利之證據，如不加以採納，必須說明其不予採納之
理由，否則即難謂非判決不備理由之違法。證人莊永和即進倫公司屏東保養廠引擎技
工班長於原審調查，經問其：「全興汽車之引擎為由你們修﹖」答稱：「是由我與我
屬下來修，我們所做為合法的，沒有拼裝，我們從事保養、換油、引擎故障之修理，
我們沒有做頂拼之事」，證人即引擎技工林文宏對所問：「修引擎時廠長（即甲○○
）有無下去做﹖」答稱：「沒有，有班長帶我們做」（見原審卷第五十背背面、第五
二頁正面），原判決對該二證人有利甲○○之證詞不予採信，亦未說明不予採信之理
由，自有理由不備之違誤。(四)、乙○○自始辯稱：全興公司連伊共有股東七人，經營
之初，即購入雷諾九號、飛雅特ＵＮＤ牌之新小客車各二十輛，嗣向中國產物保險公
司投保汽車全險，雖然經營中途被保險公司退保，但全興公司仍保有第三責任險，且
車損部分亦由承租人自行負擔，故無故買贓車頂拼維修之必要，且公司營業結束後，
全部車輛出售，過戶時均經監理單位檢驗通過後才辦理過戶，現事隔五年連車主都換
了好幾手，卻認定失竊之贓車，係伊拼裝有失公允（見原審卷第六六頁至第六八頁、
偵二四一四六號第二一頁背面至第二三頁），且全興公司保養技師黃福生證稱：「我
們車子電諾車如有故障都會給進倫廠修理」、「飛雅特車子均是在屏東市○○路與仁
愛路交會口東立汽車保養廠維修，因該公司是飛雅特指定公司」（見偵二四一四六號
卷第七七頁背面、偵三四四四號卷第十七頁背面），甲○○亦供稱：「他（即乙○○
）是向公司買新車我們本該服務」（見一審卷第一二九頁背面），證人即東立汽車保
養廠吳振順證稱：「保固期間是一年，應該在七十八年六月份截止」（見偵三四四四
號卷第二九頁背面），全興公司總經理王仲秋證稱：車均是新的，均有正當來源，且
經監理單位檢驗合格云云，原判決對上引證人之證言，未予審酌，遽行判決，亦不足
昭折服。乙○○、甲○○均上訴指摘原判決不當，非無理由，應認原判決各有發回更
審之原因。
據上論結，應依刑事訴訟法第三百九十七條、第四百零一條，判決如主文。
中      華      民      國    八十五    年      十      月      四      日
                              最高法院刑事第二庭
                                  審判長法官  施  文  仁
                                        法官  陳  炳  煌
                                        法官  張  淳  淙
                                        法官  洪  文  章
                                        法官  鄭  三  源
      右正本證明與原本無異
                                              書  記  官
中      華      民      國    八十五    年      十      月      九      日


司法院資訊處製作；財團法人民間司法改革基金會備份。
